【裁判字號】    89,交聲,180
【裁判日期】    891122
【裁判案由】    聲明異議
【裁判全文】
臺灣臺中地方法院交通事件事裁定                  八十九年度交聲字第一八號
    原處分機關  交通部公路局台中區監理所台中市監理
    異 議人 即
    受 處分 人  ROBERT.
右列受處分人因違反道路交通管理處罰條例案件，對於交通部公路局臺中區監理所台
中市監理站中華民國八十九年十一月二十二日所為之處分（裁監稽違字第裁六一─Ｇ
Ａ0000000號），聲明異議，本院裁定如左：
      主  文
原處分撤銷。
ROBERT MARK GITELIS汽車所有人，使用他車牌照行駛汽車，處罰鍰銀元貳仟元即新
台幣陸仟元；牌照號碼ＬＧＯ─００六號牌照壹面吊銷。
    理      由
一、異議意旨略以：原處分機關以異議人即受處分人ROBERT MARK GITELIS於民國八
    十九年十月十八日凌晨零時許，騎用懸掛車牌號碼ＬＧＯ─００六號之重型機車
    ，行經台中市○○路、文心路口時為警查獲，認受處分人係駕駛拼裝車且未經核
    准領用牌照行駛，依道路交通管理處罰條例第十二條第一項第二款、第二項之規
    定，裁處受處分人罰鍰新台幣七千二百元（即銀元二千四百元）及車輛沒入。惟
    受處分人當日騎用之機車係於八十七年七月七日以新台幣三十萬元之價格向友人
    購入，該機車係進口商逕向國外機車製造廠商購買整輛機車，並將機車全部拆卸
    進口後再行組裝，進口商於進口組裝完成後，並據以向財政部台北市國稅局申報
    繳畢本件機車之貨物稅，因本件車輛之進口與前手均未更動或破壞原有機車設計
    ，亦未改用非屬原廠設計規範或容許代換之零件，對於整車既有設計之系統調性
    及合適度未有任何更動或破壞，仍應屬原廠車，自不能以「拼裝車」視之，原處
    分機關擅認係拼裝車而據以裁處異議人罰鍰及沒入該車輛，認事用法具有違誤，
    為此爰聲明異議等語。
二、經查，受處分人於前開時、地，騎乘其所有懸掛他車車牌號碼ＬＧＯ─００六號
    之重型機車為警查獲乙節，為其所不爭執，且有台中市警察局中市警交字第ＧＡ
    0000000號舉發違反道路交通管理事件通知單一紙、照片四幀在卷足佐，
    堪認受處分人確有此部分使用他車牌照行駛汽車之違規情事無疑。次查，受處分
    人所有遭查扣之重型機車，自外觀觀查為ＢＭＷ廠牌之重型機車，此經本院於九
    十年一月三十日勘驗確認無訛，製有勘驗筆錄一份存卷為憑。又查，前開機車係
    以「整車」為課稅單位據以向財政部台北市國稅局申報核繳汽車貨物稅之事實，
    亦有受處分人提出之貨物稅完稅證明影本一件、財政部台北市國稅局九十年三月
    二十日財北國稅審三字第０一一八六一八號函送之貨物稅納稅申報書影本一件可
    資佐證，據而足徵受處分人前持關於此部分之辯解屬實。按所謂「拼裝車」厥指
    「拼湊組裝」之車輛而言，此種車輛未經主管機關核准並領用牌照之前，依道路
    交通管理處罰條例第十二條第一項第二款規定，禁止在道路上行駛，揆其法意，
    無非為保障大眾交通安全，惟究其實質，則係因「拼裝車」在駕駛使用上之安全
    性堪慮，故有予以禁止之必要。查各型量產車於正式出廠上市○○○○○段，其
    機電、引擎、動力傳輸、車身結構等各部系統均經原廠縝密精心之設計，再以系
    統整合之方式，詳為計算、測試、調校各系統於組合整車中之調諧性及合適度，
    其目的除在使各部系統經組裝成車之後，均能發揮原先設計之最佳性能外，更在
    使各部系統之運轉功率及輸力負苛之許容性或耐受度，彼此間緊密配合，相互調
    諧為用，而無倚輕倚重之失衡現像，以確保將來量產上市之「整車」於使用上之
    安全性，職是，若未經此一嚴謹程序所設計、檢測及製造之車輛，其安全性顯然
    堪慮，固無異論，至若任意改裝非屬原廠設計規範或容許代換之零件，因已更動
    並破壞「整車」既有設計之系統調諧性及合適度，且未經原廠重行調校及測試，
    各系統整合運作是否緊密順暢，亦非無疑，同有危及行車安全之虞。由是，茲禁
    止「拼裝車」在公路上行駛之立法本旨，既係著眼於使用上之不安全性，則基於
    上開說明，即不難尋繹出「拼裝車」之應有意涵，詳言之，基於使用安全性之考
    量，任何非由合格正式車廠所設計、製造出廠之車輛或在原廠車上任意改裝非屬
    原廠設計規範或容許代換之零件，因其整車結構並不曾或更動後未再經原廠之嚴
    謹檢測及調校，使用上具有潛在之危險性，此二種車輛均屬所謂之「拼裝車」，
    至若將原廠車完全拆解後，再以原車或原設計規範容許代換之零件重行組裝成車
    ，並未更動或破壞「整車」既有設計之系統調諧性及合適度，則仍屬原廠車而非
    「拼裝車」，抑且，此種依循原廠設計規範，按圖索驥之組裝過程，不涉及高深
    造車工藝或技術理念，亦毋庸輔以精密儀器精算各部系統或系統整合之數據、係
    數，衹須熟於車輛組裝技術之人即可妥善為之，非必以原廠為要。查受處分人所
    有之重型機車，既係屬由ＢＭＷ此一世界知名之合格正廠所設計、製造出廠之機
    車，顯非雜牌廠家所自行「拼湊組裝」之機車可堪比擬，又即便進口商係以零件
    名義進口後再組裝成車，惟其係以原廠之整車零件重行組裝而成，並未改用非屬
    原廠設計規範或容許代換之零件，對於「整車」既有設計之系統調諧性及合適度
    未有任何更動或破壞，且非必由原廠組裝不可，核其組裝之過程要與一般車輛進
    廠大修或全車鈑噴時，各部零件均經完全拆解並於修竣之後再予重行組裝之情無
    異，依前述，此際組裝還原之成車自仍屬原廠車，是未能率予「拼裝車」視之。
    至原處分機關援引交通部八十四年十月十二日交路（八十四）字第０四０六五九
    號、八十九年四月十二日交路（八十九）字第０二八九六三號之函示而略謂以廢
    鐵進口組合之大型機車，應無可供核驗之來歷證明文件，未有來歷證明之汽車，
    即屬私自組裝之拼裝車輛云云。第查，車輛是否為「拼裝車」，此為有關設計、
    製造或改裝層面之問題，至有無來歷憑證，則屬車輛「流通過程」是否適法之問
    題，二者範疇迥然不同，「拼裝車」固均無來歷憑證，惟欠缺來歷憑證者則非必
    均屬「拼裝車」，原處分機關認無來歷憑證者即為「拼裝車」，顯將南轅北轍之
    概念混為一談，且已逾越「拼裝車」之文義可能範圍，縱令受處分人取得系爭重
    型機車之過程有違其他法令或迂迴規避現行禁止機車進口之政策，亦應由各主管
    機關引用相關規定予以正確適法之處置，殊無出諸牽強附會之曲法方式，將此種
    未經更動原廠設計規範而重行組裝還原之原廠車妄以解釋成「拼裝車」之餘地。
    原處分機關前揭所陳，要非的論，殊無足取。綜上所述，受處分人所騎駛之重型
    機車既非屬「拼裝車」，乃原處分機關未經詳查細酌，遽以「拼裝車」論之，逕
    依道路交通管理處罰條例第十二條第一項第二款及第二項之規定，裁處異議人罰
    鍰及沒入該車輛，其認事用法具有違誤。異議意旨執此指摘原處分不當，為有理
    由，自應由本院將原處分撤銷，並審酌異議人違規情節之輕重，改依同條例第十
    二條第一項第五款，量處如主文所示之罰鍰，並依同條例第二項後段規定吊銷牌
    照。
三、據上論斷，應依道路交通管理處罰條例第八十七條第二項、第十二條第一項第五
    款、第二項，道路交通案件處理辦法第二十前段，裁定如主文。
中      華      民      國    九十    年      三      月     二十八   日
                                   台灣臺中地方法交通法庭
                                       法  官  劉長宜
右正本證明與原本無異。
如不服本裁定應於送達後五日內向本院提出抗告狀。
                                        書記官
中      華      民      國    九十    年      三      月     二十九   日


司法院資訊處製作；財團法人民間司法改革基金會備份。
